臺灣桃園地方法院刑事交通事件裁定　　 96年度交聲字第453號
原處分機關　交通部公路總局新竹區監理所中壢監理站
異　議　人
即受處分人　甲○○
上列受處分人因違反道路交通管理處罰條例案件，對交通部公路
總局新竹區監理所中壢監理站於民國96年5 月18日所為之裁決（
壢監裁字第裁53－DB0000000 號），聲明異議，本院裁定如下：
    主  文
異議駁回。
    理  由
一、原處分意旨略以：異議人即受處分人甲○○於民國95年9 月
    16日12時34分許，於飲酒後騎乘其所有車牌號碼F2X-811 號
    普通重型機車，在桃園縣中壢市○○里○○路29巷與許義隆
    所駕駛車號9G-2958 號自用小客車發生交通事故，經桃園縣
    政府警察局交通隊中壢交通分隊員警到場並查獲其酒後駕車
    ，經檢測呼氣值為0.35毫克，已超過規定標準即每公升0.25
    毫克，而以桃警局交字第DB0000000 號通知單舉發。異議人
    接獲舉發單後未至原處分機關到案聽候裁決，原處分機關於
    96年5 月1 8 日依道路交通管理處罰條例第9 條第1 項後段
    、第24條第1 項第2 款、第35條第1 項第1 款、違反道路交
    通管理事件統一裁罰基準表之規定，填掣壢監裁字第裁53-D
    B0000000號裁決書，處罰鍰新臺幣（下同）22,500元，吊扣
    駕駛執照12個月，施以道安講習等語。
二、異議人聲明異議意旨略以：依據憲法第172 條「命令與憲法
    或法律抵觸者無效」，異議人因酒後駕車業經臺灣桃園地方
    法院檢察署檢察官以95年度偵字第23423 號為不起訴處分，
    原處分機關仍為上開之裁定，顯然已抵觸法律無效；又異議
    人違規當時係騎乘機車而非駕駛汽車，顯然與桃園縣政府警
    察局交通隊中壢交通分隊所舉發之違規事實不符，為此聲明
    異議云云。
三、按道路交通安全規則所指「汽車」係指在道路上不依軌道或
    電力架線而以原動機行駛之車輛（包括機器腳踏車）；前項
    第一款所指之汽車，如本規則同一條文或相關條文就機器腳
    踏車另有規定者，係指除機器腳踏車以外四輪以上之車輛；
    又道路交通管理處罰條例所指「車輛」係指在道路上以原動
    機行駛之汽車（包括機器腳踏車）或以人力、獸力行駛之車
    輛，此參諸道路交通安全規則第2 條第1 項第1 款、第2 項
    及道路交通管理處罰條例第3 條第8 款之名詞定義即明。次
    按汽車駕駛人飲用酒類或其他類似物後，其吐氣所含酒精濃
    度超過每公升0. 25 毫克，不得駕車；汽車駕駛人駕駛汽車
    經測試檢定酒精濃度超過規定標準，處新臺幣1 萬5 千元以
    上6 萬元以下罰鍰，並當場移置保管該汽車及吊扣其駕駛執
    照1 年；道路交通安全規則第114 條第2 款、道路交通管理
    處罰條例第35條第1 項第1 款前段分別定有明文。
四、又按一行為同時觸犯刑事法律及違反行政法上義務規定者，
    依刑事法律處罰之。但其行為應處以其他種類行政罰或得沒
    入之物而未經法院宣告沒收者，亦得裁處之。前項行為如經
    不起訴處分或為無罪、免訴、不受理、不付審理之裁判確定
    者，得依違反行政法上義務規定裁處之；又本法所稱其他種
    類行政罰，指下列裁罰性之不利處分：限制或禁止行為之處
    分：限制或停止營業、吊扣證照、命令停工或停止使用、禁
    止行駛、禁止出入港口、機場或特定場所、禁止製造、販賣
    、輸出入、禁止申請或其他限制或禁止為一定行為之處分，
    此為94年2 月5 日公布、95年2 月5 日施行之行政罰法第26
    條、第2 條第1 款所明定。而該行政罰法第26條之立法理由
    業已述明：(一)一行為同時觸犯刑事法律及違反行政法上義務
    規定時，由於刑罰與行政罰同屬對不法行為之制裁，而刑罰
    之懲罰作用較強，故依刑事法律處罰，即足資警惕時，實無
    一事二罰再處行政罰之必要。且刑事法律處罰，由法院依法
    定程序為之，較符合正當法律程序，應予優先適用。但「罰
    鍰」以外之沒入或「其他種類行政罰」，因兼具維護公共秩
    序之作用，為達行政目的，行政機關仍得「併予裁處」，故
    為第1 項但書規定。(二)前述行為如經檢察官為不起訴處分或
    法院為無罪、免訴、不受理或不付審理（少年事件）之裁判
    確定，行政罰之裁處即無一事二罰之疑慮，故第2 項規定此
    時仍得依違反行政法上義務之規定裁處。據此可知，行政罰
    法施行後，對於刑罰與行政罰能否予以併罰，就罰鍰部分係
    採吸收主義，即刑罰吸收行政罰，除另可處以其他裁罰性不
    利處分，否則一經刑事處罰確定，即不得再處以罰鍰；易言
    之，倘汽車駕駛人一個酒後駕駛汽車行為，經測試檢定酒精
    濃度超過規定標準，而同時涉有刑法第185 條之3 公共危險
    罪嫌時，道路交通管理處罰機關除有行政罰法第26條第1 項
    但書得處以其他種類行政罰者之情形外，關於罰鍰部分，即
    應依行政罰法第26條及道路交通管理處罰條例第10條規定，
    移送由地方法院檢察署處理；然於移送後倘有行政罰法第26
    條第2 項所定「經不起訴處分」之事由，因已無一事二罰之
    疑慮，原處分機關即得逕依違反行政法上義務規定裁處，並
    非一經不起訴處分，即不得再由原處分機關就該違規事由予
    以裁處，此更非所謂「命令與憲法或法律抵觸者無效」之問
    題，合先敘明之。
五、經查：
  (一)本件異議人於95年9 月16日飲酒後，仍騎乘車牌號碼F2X-81
    1 號普通重型機車，沿桃園縣中壢市○○路往龍門街方向行
    駛，適行經桃園縣中壢市○○路29巷處，與許義隆所駕駛9G
    -2958 號自小客車發生交通事故，經桃園縣政府警察局交通
    隊中壢交通分隊員警到場而查獲「酒後駕車經檢測值為0.35
    毫克」，遭該員警以其有違反道路交通管理處罰條例第35條
    第1 項第1 款規定之行為，當場製單舉發等情，為異議人所
    不否認，復有上開違規通知單1 件在卷可稽，此等事實均足
    堪認定為真。
  (二)異議人因上開交通違規事件，同時涉犯刑法第185 條之3 服
    用酒類致不能安全駕駛動力交通工具而駕駛罪嫌，經警移送
    臺灣桃園地方法院檢察署檢察官偵辦，由該署檢察官就異議
    人所涉服用酒類後致不能安全駕駛動力交通工具而駕駛罪，
    於95年12月12日以95年度偵字第13423 號以其「並無前科，
    犯後自白深表悔悟，態度良好，經此一事，應知所警惕不致
    再犯」為由，而依刑事訴訟法第253 條為職權不起訴處分確
    定，此亦有上開不起訴處分書在卷可憑。
  (三)據此，本件異議人有於上開時、地酒後騎乘機車之違反道路
    交通管理處罰條例第35條第1 項第1 款規定之行為，且係同
    時觸犯刑事法律及違反行政法上義務規定之行為，而其中觸
    犯刑事法律部分，既經檢察官為不起訴處分確定，依上開「
    四、」所述行政罰法第26條第2 項之規定，仍得依違反行政
    法上義務之規定予以裁處，故原處分機關依上開「三、」所
    述之各該規定裁處罰鍰22,500元、吊扣駕駛執照12個月、施
    以道安講習，均無違誤，異議人之法律上主張，容有誤會。
  (四)至於異議人主張其係騎機車而非駕駛汽車，此由上開裁決書
    及通知單所記載車號及車輛種類觀之，均無任何違誤，反係
    異議人提出之上開不起訴處分書將同車號之機車誤載為自用
    小客車，且關於酒後不得違規駕駛之上開規定，並無區分自
    小客車及機車之不同，均應以「汽車」、「車輛」論之而為
    相關行政責任之裁處，是本件原處分機關所據以裁處之通知
    單並無舉發不實，該等裁處內容核無違誤，該不起訴處分書
    事實之誤載自不影響本件之異議有無理由，附此敘明。
六、綜上所述，異議人於95年9 月16日飲酒後騎乘機車，為警查
    獲，測得呼氣酒精濃度為每公升0.35毫克之違規行為，原處
    分機關依道路交通管理處罰條例第24條第1 項第2 款、第35
    條第1 項第1 款及違反道路交通管理事件統一裁罰基準表之
    規定，裁處異議人22,500元，吊扣駕駛執照12個月，施以道
    安講習，依法並無違誤，且所裁罰之金額亦無不當之處，本
    件異議為無理由，自應將其異議駁回。
七、依道路交通案件處理辦法第18條，裁定如主文。
中　　華　　民　　國　　96　　年　　8 　　月　　31　　日
                  交通法庭    法  官   吳勇毅
上正本證明與原本無異。
如不服本裁定，應於送達後5 日內，向本院提出抗告狀。
                              書記官   陳奕珽
中　　華　　民　　國　　96　　年　　9 　　月　　7 　　日
